【裁判字號】    99,易,85
【裁判日期】    990222
【裁判案由】    重利
【裁判全文】
臺灣嘉義地方法院刑事判決                99年度易字第85號
公  訴  人  臺灣嘉義地方法院檢察署檢察官
被      告  甲○○
上列被告等因重利案件，經檢察官提起公訴（98年度偵字第6624
號），被告於本院行準備程序時就被訴事實為有罪之陳述，經本
院裁定改依簡式審判程序審理，判決如下：
    主  文
甲○○共同犯重利罪，共貳罪，均累犯，各處有期徒刑肆月、
月，如易科罰金，均以新台幣壹仟元折算壹日，扣案之門號00
00000000號之行動電話（內含SIM卡）壹支沒收。有期
徒刑部分應執行有期徒刑陸月，如易科罰金，以新台幣壹仟元折
算壹日。
    犯 罪 事 實
一、甲○○前因重利案件，經本院以94年度易字第129號判決判
    處有期徒刑3月，嗣經臺灣高等法院臺南分院上訴駁回確定
    ，於95年8月31日易科罰金執行完畢。詎其猶不知悔改，與
    姓名年籍不詳綽號「阿貓」之成年男子，均知悉社會上有因
    急迫而舉債濟急之情事，竟分別：(一)共同基於取得重利之
    犯意聯絡，以「0000-000-000」號之行動電話為聯絡工具，
    趁急迫、輕率、無經驗之乙○○，於98年6月11日與其電話
    聯絡後，於同日下午2時許，在嘉義市○區○○○路「文財
    殿」前，貸以新臺幣（下同）30萬元之金錢，約定以15天為
    一期須支付10萬元之利息（約月息66分），並由乙○○質押
    普通重型機車駕駛執照1紙，簽發金額為10萬元之商業本票1
    紙（票號：508241）、40萬元之借據1紙及背書轉讓之金額
    30 萬元之支票1紙（票號：AC0000000）供為擔保，甲○○
    並於放款後至同年7月底止，向乙○○取得20萬元之利息。(
    二) 甲○○與上開「阿貓」另行起意，亦共同基於取得重利
    之犯意聯絡，趁急迫、輕率、無經驗之乙○○，於同年7月
    初某日與其電話聯絡後，在同一地點即「文財殿」前，先收
    受乙○○上開貸款之10萬元利息後，再貸以10萬元之金錢，
    約定以10天為一期須支付1萬7千元之利息（月息約51分），
    當場並先扣第1期之利息1萬7千元，乙○○實借得8萬3千元
    ，並由乙○○簽發10萬元之商業本票（票號：508246）及10
    萬元之借據各1紙供為擔保。嗣甲○○於同年8月20日下午5
    時許，在嘉義市○區○○○路之文財殿前，向乙○○收取上
    開貸款之本利計50萬元金額時，為警查獲，當場扣得支票1
    紙、商業本票2紙、借據2紙、行動電話含SIM卡2支及普通重
    型機車駕駛執照1張（已發還乙○○）。
二、案經乙○○訴由嘉義市政府警察局第二分局報告臺灣嘉義地
    方法院檢察署檢察官偵查後起訴。
    理  由
一、本件係經被告甲○○於準備程序當庭表示認罪，而經本院裁
    定以簡式審判程序加以審理，則依據刑事訴訟法第273條之2
    、同法第159條第2項之規定，不適用傳聞法則有關限制證據
    能力之相關規定，合先敘明。
二、上開犯罪事實業據被告甲○○於本院審理時坦承不諱，核與
    證人即被害人乙○○於警詢、偵查中之證述大致相符，復有
    前揭被害人乙○○所簽立之借據2紙、票額10萬元之商業本
    票2紙、被害人乙○○背書轉讓之票額30萬元之支票1紙，及
    門號0000000000號之行動電話（內含SIM卡）1支扣案為憑，
    足認被告自白與事實相符。本件事證明確，被告上開犯行均
    堪以認定，應依法論科。
三、核被告上開2起犯行所為，均係犯刑法第344條之重利罪，其
    2 人就上開犯行均有犯意之聯絡及行為之分擔，均為共同正
    犯。所犯上開2罪，犯意各別，行為互殊，應予分論併罰。
    又被告有犯罪事實一所示犯罪科刑，及於95年8月31日易科
    罰金執行完畢之情形，有臺灣高等法院被告前案紀錄表1份
    在卷可參，其於受有期徒刑之執行完畢後5年內故意再犯本
    件有期徒刑以上之刑之各罪，均為累犯，應分別依刑法第47
    條第1項規定，加重其刑。爰審酌：被告國中肄業之智識程
    度，正值青壯，不思以正當途徑賺取金錢，竟乘他人需款孔
    急之際放貸收取重利，以圖己私利，對社會金融秩序造成危
    害，惟犯後坦認犯行，態度良好，兼衡其與被害人所約定及
    收取之重利，及其犯罪手段、動機等一切情狀，各量處如主
    文所示之刑，並均諭知易科罰金之折算標準，及定其應執行
    刑，並諭知易科罰金之折算標準。
四、扣案之門號0000000000號之行動電話（內含SIM卡）1支為被
    告所有，供犯罪所用之物，業據被告於本院供承在卷（見本
    院卷第11頁），爰予以宣告沒收。至前揭被害人乙○○所簽
    立之借據2紙、票額10萬元之商業本票2紙、被害人乙○○背
    書轉讓之票額30萬元之支票1紙，係被害人乙○○於借款後
    ，交予被告以供借貸之擔保，使被告可於所載借款額度內求
    償及於所載擔保期間使用擔保物，被害人於清償借款後應得
    請求被告返還，爰不予宣告沒收，附此敘明。
據上論斷，應依刑事訴訟法第273條之1第1項、第299條第1項前
段，刑法第28條、第344條、第47條第1項、第41條第1項前段、
第38條第1項第2款、第51條第5款，刑法施行法第1條之1第1項、
第2項前段，判決如主文。
本案經檢察官李志明到庭執行職務。
中    華    民    國    99    年    2    月    22    日
                  刑事第五庭    法  官  啟夫
以上正本證明與原本無異。
如不服本判決應於收受判決後10日內向本院提出上訴書狀，並應
敘述具體理由；其未敘述上訴理由者，應於上訴期間屆滿後20日
內向本院補提理由書（均須按他造當事人之人數附繕本）「切勿
逕送上級法院」。告訴人或被害人如對於本判決不服者，應具備
理由請求檢察官上訴，其上訴期間之計算係以檢察官收受判決正
本之日期為準。
中    華    民    國    99    年    2    月    22    日
                                書記官  侯麗茹
附錄本判決論罪法條：
刑法第344條
乘他人急迫、輕率或無經驗貸以金錢或其他物品，而取得與原本
顯不相當之重利者，處1 年以下有期徒刑、拘役或科或併科1 千
元以下罰金。

司法院資訊處製作；財團法人民間司法改革基金會備份。
